【裁判字號】    94,簡,14
【裁判日期】    950207
【裁判案由】    給付票款等
【裁判全文】
臺灣臺北地方法院民事判決                94年度簡字第14號
原      告  景揚燈飾股份有限公司
法定代理人  丁○○
原      告  乙○○
共      同
訴訟代理人  蔡錦得律師
被      告  丙○○
訴訟代理人  黃繼岳律師
被      告  戊○○○
訴訟代理人  卓忠三律師
複  代理人  黃繼岳律師
上列當事人間請求給付票款等事件，本院於民國95年1月10日言
詞辯論終結，判決如下：
    主      文
被告丙○○應給付原告乙○○新台幣壹拾萬元，及自民國九十四
年八月十日起至清償日止，按年利百分之六計算之利息。
原告景揚燈飾股份有限公司之訴及假執行之聲請均駁回。
訴訟費用由被告乙○○負擔二分之一，餘由原告景揚燈飾股份有
限公司負擔。
本判決第一項得假執行。但被告丙○○如以新台幣肆萬元為原告
乙○○預供擔保，得免為假執行。
    事實及理由
一、原告主張：
(一)原告乙○○請求被告丙○○給付票款部分：被告丙○○於民
    國94年 8月10日簽發，票號0000000，帳號000000000，面額
    新台幣 (下同)10 萬元，付款人香港商香港上海匯豐銀行股
    份有限公司台北分行之支票1張 (下稱系爭支票)予訴外人吳
    順春，嗣原告乙○○於94年6月9日經由訴外人吳順春轉讓而
    取得系爭支票，惟被告丙○○於94年8月9日向本院聲請對第
    三人吳順春為假處分，經原告提示系爭支票並請求付款，而
    遭假處分為理由退票，乃聲明如主文第1項所示。
(二)原告景揚燈飾股份有限公司 (下稱景揚公司) 請求被告戊○○○給付貨款部分：被告戊○○○於94年 3月間，由其設計
    師甲○○先生陪同下，至原告景揚公司位於台北縣泰山鄉○○路○段22號門市部，以其所有座落台北市○○路 ○段255巷
    32號房屋 (下稱系爭房屋) 重新修繕為由，向原告景揚公司
    挑選訂購價金合計311,060元之燈飾 (下稱系爭燈飾)，並囑
    原告景揚公司送往其宅第安裝，上開價金被告戊○○○除支
    付並兌現被告丙○○所簽發之20萬元支票外，餘款 111,060
    元尚未支付，系爭買賣契約應存在於原告景揚公司與被告戊○○○間，倘若兩造間無買賣系爭燈飾之契約行為，則另依
    民法第 179條請求返還不當得利，並聲明：1.被告戊○○○
    應給付原告景揚公司11萬元 (千元以下刪除不請求) 暨自起
    訴狀繕本送達被告戊○○○之翌日起至清償日止按年利率5%
    計算之利息。2.願供擔保，請准宣告假執行。
二、被告辯以：
(一)被告丙○○方面：系爭支票業經本院以94年度裁全字第5975
    號裁定准予假處分，嗣經本院民事執行處於94年8月9日以北
    院錦94執全辰字第2314號由被告丙○○供擔保後聲請假處分
    執行在案，該假處分執行內容除禁止訴外人即債務人吳順春
    於本案判決確定前向付款人為付款提示外，並禁止吳順春於
    本案確定前將系爭支票轉讓與第三人，故原告執有已被聲請
    假處分之系爭票據已屬違反上開執行命令，其作為執票人之
    地位已屬違法，原告以執票人地位對被告請求給付票款，並
    無理由，乃聲明：原告之訴駁回，如受不利判決，願供擔保
    請准宣告免為假執行。
(二)被告戊○○○方面：被告為修繕系爭房屋，與訴外人吳順春
    成立承攬契約，該承攬契約內容為訴外人吳順春連工帶料承
    包被告所有系爭房屋之修繕工程，由被告以1,000 萬元支付
    訴外人吳順春作為上開修繕工程連工帶料之對價，被告已依
    約付訖1,000 萬元予吳順春，該承攬契約係存在於被告與訴
    外人吳順春之間，至於訴外人吳順春與其原料供應商或受僱
    人間之法律關係，實與被告無關，修繕工程期間雖因訴外人
    吳順春為承作室內燈飾之需要，由訴外人吳順春之受僱人甲○○約同被告至原告公司之門市部挑選燈飾之式樣，然確定
    完畢後，係由訴外人吳順春之受僱人甲○○將系爭燈飾送至
    系爭房屋施作，被告從未向原告做任何購買燈飾之意思表示
    ，是原告與被告間並無任何契約關係。此外，被告乃依訴外
    人吳順春之指示付款予吳順春指定之人，被告未曾交付任何
    支票予原告，原告主張被告戊○○○以被告丙○○之支票支
    付所謂之貨款乙事，顯屬有誤。再者，訴外人甲○○係吳順
    春之受僱人，故實際上系爭燈飾買賣契約係存在於原告與訴
    外人吳順春、甲○○之間，被告戊○○○僅係至原告門市部
    指定應交付被告之燈飾，非買賣契約之當事人，而被告戊○○○受有燈飾之利益，乃本於被告戊○○○與訴外人吳順春
    間之承攬契約，並非無法律上原因，是原告主張依民法第17
    9條請求不當得利，亦屬無理由，並聲明：如主文第2項所示
    。
三、兩造不爭執之事實：
(一)被告鄭陳月春為修繕系爭房屋而與訴外人吳順春訂立承攬契
    約，該承攬契約內容為訴外人吳順春連工帶料承包被告所有
    之系爭房屋修繕工程，由被告鄭陳月春以1,000 萬元作為上
    開修繕工程連工帶料之對價。
(二)被告鄭陳月春曾約同訴外人甲○○，至原告景揚公司門市部
    確定燈飾之式樣，並由原告將系爭燈飾送至系爭房屋安裝完
    畢。
(三)被告丙○○於94年8月10日所簽發之票號0000000、帳號0000
    00000、面額10 萬元，付款人為香港上海匯豐銀行台北分行
    之支票，由被告丙○○向本院聲請假處分，經本院以94年裁
    全字第5975號裁定准予假處分，嗣經本院以94年執全辰字第
    2314號執行在案(見卷內第61頁)。
(四)被告丙○○於94年10月20日所簽發之票號0000000、帳號000
    000000、面額30萬元，付款人為香港上海匯豐銀行台北分行
    之支票，業經被告丙○○付款清償完畢 (見卷內第60頁)。
四、經依民事訴訟法第271條之1準用第270條之1第1項第3款，整
    理並協議簡化本件爭點為：(一)被告丙○○應否就系爭支票
    負發票人之給付票款責任? (二)原告與被告戊○○○有無就
    系爭燈飾成立買賣契約，而應由被告戊○○○負給付價金之
    責? (三)若原告與被告戊○○○就系爭燈飾未成立買賣契約
    ，被告戊○○○應否返還不當得利新台幣11萬元? 茲析述如
    下：
(一)被告丙○○應負支票發票人之責任：
  1.按「票據債務人不得以自己與發票人或執票人之前手間所存
    抗辯之事由對抗執票人。但執票人取得票據出於惡意者，不
    在此限。」，票據法第13條定有明文，依該明文，除非票據
    債務人可舉證證明執票人取得票據出於惡意，否則即不得以
    其與前手間所存之抗辯事由，對抗執票人。
  2.經查：被告丙○○雖以其與訴外人吳順春間之抗辯事由，抗
    辯原告乙○○不得向其請求系爭票款，惟其並無法證明原告
    乙○○係惡意取得系爭支票，是其上述抗辯，即不可採。
  3.次查：被告丙○○雖另辯以系爭支票業經本院為假處分禁止
    訴外人吳順春提示及轉讓第三人並聲請執行法院執行，訴外
    人吳順春轉讓系爭支票乃屬無權處分，原告乙○○受讓系爭
    票據非屬惡意即係有重大過失云云，然查：所謂惡意或重大
    過失取得票據，乃指執票人明知或可得而知轉讓票據之人就
    該票據無權處分而仍予取得者而言（最高法院52年台上字第
    1987號判例參照），系爭支票雖經本院為假處分，惟本院之
    假處分並不必然使原告乙○○明知或可得而知轉讓票據之人
    無權處分系爭支票，此外，被告丙○○復無法證明原告乙○○取係惡意或重大過失取得系爭支票，是以，被告丙○○以
    票據法第14條第 1項所為之抗辯，亦不足取。是以，被告丙○○應負支票發票人責任，要屬無疑。
(二)被告戊○○○不須給付原告景揚公司11萬元：
  1.按「當事人主張有利於己之事實者，就其事實有舉證之責任
    。」，民事訴訟法第 277條本文定有明文。原告景揚公司主
    張被告戊○○○與其成立買賣契約，就該買賣契約是否成立
    ，即應由原告景揚公司負舉證之責。
  2.經查：原告景揚公司所舉之證人甲○○固於本院審理時結證
    稱：「當時去的時候有一位黃先生接洽，我會去金環，是因
    為吳順春指示我去的，因為是吳順春指定要我找黃先生，我
    一開始就跟黃先生講說我是吳順春要我來挑燈飾，我沒有介
    紹鄭太太就是業主，沒有討論貨款應該由誰來付。」 (見卷
    內第 83頁第17行)，惟其證言僅能證明被告戊○○○曾至景
    揚公司挑燈飾，就該燈飾之價格等買賣重要因素並未見被告
    戊○○○為意思表示，準此，即難僅憑被告戊○○○挑選燈
    飾之行為，即遽認原告景揚公司已與被告戊○○○就系爭燈
    飾成立買賣契約。是以，原告景揚公司以買賣之法律關係請
    求被告戊○○○給付尾款11萬元，即屬無據，而不可採。
  3.次查：原告景揚公司雖另主張被告戊○○○受有燈飾之利益
    11萬元，並依不當得利之法律關係請求，惟查：原告景揚公
    司既不否認被告戊○○○與訴外人吳順春間另有承攬契約關
    係，經參諸證人甲○○上述關於吳順春要其挑燈飾之證言，
    即可得知被告戊○○○受領系爭燈飾應係本於被告戊○○○
    與訴外人吳順春間之承攬契約為法律上原因，準此，被告戊○○○取得系爭燈餘並非無法律上原因即堪認定，是以，原
    告主張被告應返還不當得利11萬元，亦屬無據。
五、綜上所述，被告丙○○應負支票發票人責任及被告戊○○○
    不須給付原告景揚公司11萬元，均堪認定。從而，原告乙○○請求被告丙○○給付票款10萬元及自94年 8月10日（即到
    期日）起至清償日止，按年利6%計算之利息，為有理由，應
    予准許。至原告景揚公司請求給付及聲請假執行之部分，即
    無理由，應予駁回。又本判決第 1項乃所命給付未逾50萬元
    之判決，乃依民事訴訟法第389條第 1項第5款之規定，依職
    權宣告假執行，原告乙○○願供擔保請准宣告之聲明，乃贅
    為聲請。另被告丙○○就其敗訴部分，聲明願供擔保，請准
    免為假執行，核無不合，乃酌定相當擔保，予以准許。
六、訴訟費用負擔之依據：依民事訴訟法第79條。
中    華    民    國    95    年    2     月    7     日
                    民事第六庭    法  官  詹駿鴻
以上正本係照原本作成
如對本判決上訴，須於判決送達後20日內向本院提出上訴狀
中    華    民    國    95    年    2     月    7     日
                                  書記官  官碧玲


司法院資訊處製作；財團法人民間司法改革基金會備份。
